【裁判字號】    98,上訴,177
【裁判日期】    981030
【裁判案由】    違反電信法等
【裁判全文】
臺灣高等法院花蓮分院刑事判決         98年度上訴字第177號
上  訴  人  臺灣臺東地方法院檢察署檢察官
被      告  甲○○
上列上訴人因被告違反電信法等案件，不服臺灣臺東地方法院97
年度訴字第26號中華民國97年9月4日第一審判決（起訴案號：臺
灣臺東地方法院檢察署96年度偵緝字第176、177號），提起上訴
，本院判決如下：
    主  文
上訴駁回。
    事實及理由
一、檢察官起訴被告竊取被害人乙○○之現金以及行動電話後，
    盜打行動電話。又與大陸地區女子王朔以假結婚之方式，讓
    王朔進入臺灣地區，涉嫌偽造文書、違反臺灣地區與大陸地
    區人民關係條例等罪。被告承認竊盜以及違反電信法罪，否
    認假結婚。原審就竊盜以及電信法罪部分判處有期徒刑8月
    ，減為有期徒刑4月。假結婚部分則判決無罪。檢察官以量
    刑過輕、判決無罪有誤為理由，提起上訴。本案經本院審理
    結果，認第1審判決對被告之判決，核無不當，應予維持，
    並引用如附件第1審判決書記載之證據及理由。另補充理由
    如下。
二、就被告被訴竊盜、違反電信法罪部分，雖然被告曾因竊盜罪
    被判處有期徒刑，並付刑前強制工作。94年假釋出監後，於
    96年再因竊盜罪，經板橋地院判處有期徒刑4月，又因竊盜
    罪，經臺南地院判處有期徒刑5月，惡性非輕，但是被告本
    案所竊得的物品只有現金1,500元以及價值約7,000元的行動
    電話1支，盜打行動電話所取得的利益也只有99元，犯罪所
    得之利益並不多。被告本次竊盜犯行是趁著被害人進入麵包
    屋內，疏未將皮包一起帶進店內，讓被告有機可趁，竊取放
    在機車上的皮包，被告犯罪情節尚稱輕微，原審因而量處有
    期徒刑8月，堪稱允當。檢察官以原審量刑過輕為理由，提
    起上訴，並無理由，應予駁回。
三、就被告被訴與大陸地區女子王朔假結婚，並讓王朔非法入境
    臺灣之部分。原審判決已經詳述認定無罪之理由。檢察官再
    以被告曾經在警詢中自白、被告之陳述與其兄余繼統所述不
    符、被告無法指出王朔長相等理由提起上訴。然而男女雙方
    情投意合，共結連理，固然是結婚之真諦，但是終日為生活
    勞碌，為了減輕其他家庭成員的負擔，先行結婚後，再培養
    家人間的情感，也是無奈的人生選擇，自不能率以假結婚視
    之。本案被告固然在警詢中自白確實是擔任假結婚的人頭（
    警二卷頁2以下），但在該自白中，被告也陳稱當時綽號小
    劉的有說真結婚、假結婚都可以。並且還說當時與王朔見面
    後，王朔說是真的要結婚，被告因而同意。則被告雖然陳稱
    是經過小劉者仲介結婚，卻沒有在警詢中完全自白是假結婚
    。而且自白並不能成為認定犯罪事實的唯一證據，必須再調
    查有無與該段自白相符的證據，以查明是否與事實相符。而
    被告在原審辯稱曾經向哥哥余繼統借了10萬元，迎娶王朔，
    於90年在福建打工時認識王朔，之後都以電話聯繫（原審卷
    頁56），其中被告當時確實曾經向哥哥余繼統借了10萬元，
    說是要娶親，後來就把王朔帶回家中，也據余繼統證述在卷
    （原審卷頁100背面）。而王朔也確實在2005年10月2日入境
    ，有入出國日期證明書可稽（原審卷第70頁）。被告於94年
    間到95年9月8日母親過世前的期間，均與哥哥余繼統同住，
    也把王朔帶回住處照顧母親，業據證人余繼統證述在卷（原
    審卷頁99背面以下）。足證被告確實有與王朔同住的事實。
    雖然余繼統就被告與王朔兩人所住的房間，與被告所述不同
    。余繼統在繪製現場圖後，證稱是在2樓前方的房間，並依
    照現場照片，指證房間內部的布置狀況，但被告卻指證是2
    樓的中間房間（原審卷頁103頁以下）。被告與余繼統所指
    證2個房間，內部布置完全不同，一間是鋪設磁磚地板，1
    間是木紋地板，1間鋪有彈簧床，另外1間卻是將被單直接鋪
    在木紋地板上。而被告在偵查中卻又陳稱當時是住在2樓前
    面的房間（偵三卷頁7），足證被告與王朔並沒有真正同房
    過。不過夫妻不能同房有許多原因，況且王朔在被告家中只
    住了5天，更不能以王朔沒有與被告同房，率行認定被告與
    王朔必然是假結婚。而再審酌如果被告確實是單純成為販賣
    人口集團的人頭，人口集團的份子必然密切掌握王朔的行蹤
    ，不容王朔在入境臺灣不到5天的時間，便從偏遠沒有工作
    機會的臺東離開，返回大陸地區。更況且，如果被告是作為
    假結婚的人頭，則將王朔遠從大陸地區帶到臺灣來，除了辦
    理各項手續之外，還有許多費用的支出，被告既不可能支出
    費用，則借用被告作為人頭之主使者，已耗費大量金錢，又
    豈容王朔任意離境，對於被告卻毫不追究之理。凡此足證，
    被告在警詢中之自白並非實情。再者，被告並非與大陸毫無
    淵源者，被告家人是從大陸來臺居住，尚有親人留在大陸福
    建，所以被告哥哥余繼統曾前往中國大陸，益證被告可能並
    不是與王朔假結婚。既然有合理可疑被告並非與王朔假結婚
    ，依照刑事訴訟法第154條之證據裁判主義，應即認被告無
    偽造文書、使大陸地區人民非法進入臺灣之罪行，自應就此
    部分為被告無罪之判決。原審因而為被告無罪之判決，並無
    違誤，檢察官之上訴，為無理由，應予駁回。
四、據上論結，應依刑事訴訟法第373條、第368條判決如主文。
本案經檢察官朱秋菊到庭執行職務。
中    華    民    國    98    年    10    月    30    日
                    刑事庭審判長法  官  何方興
                                法  官  林碧玲
                                法  官  賴淳良
以上正本證明與原本無異。
如不服本判決，應於收受送達後10日內向本院提出上訴書狀，其
未敘述理由者，並得於提起上訴狀後10日內向本院補提理由書（
均須按他造當事人之人數附繕本）「切勿逕送上級法院」。
告訴人或被害人如對於本判決不服者，應具備理由請求檢察官上
訴，其上訴期間之計算係以檢察官收受判決正本之日期為準。
中    華    民    國    98    年    10    月    30    日
                                書記官  邱廣譽
附件：


司法院資訊處製作；財團法人民間司法改革基金會備份。
